【裁判字號】    88,上易,312
【裁判日期】    890120
【裁判案由】    詐欺等
【裁判全文】
臺灣高等法院花蓮分院刑事判決            八十八年度上易字第三一二號
    上訴人即被告  甲○○
右列上訴人因詐欺等案件，不服臺灣花蓮地方法院八十八年度易字第七０號中華民國
八十八年八月二十六日第一審判決( 起訴案號：臺灣花蓮地方法院檢察署八十七年度
偵字第三一九八、三七一六號 )，提起上訴，本院判決如左：
    主  文
原判決撤銷。
甲○○連續意圖為自己不法之所有，以詐術使人將本人之物交付，累犯，處有期徒刑
壹年。
    事  實
甲○○曾於民國( 下同 )八十四年九月間因犯誣告罪，經臺灣花蓮地方法院判處有期
徒刑二月確定，甫於八十五年一月三十一日執行完畢，仍不知悔改，竟意圖為自己不
法之所有，基於概括之犯意，於八十六年十一月間，向丙○○詐稱如投資款項，即可
共同向乙○○購買花蓮縣吉安鄉○○段一００號、一六四號、一七八號、二一四號、
二六一號地號土地承租權。又於八十七年三月間，向丙○○詐稱其可代向地主陳光華
，以黃冠中名義購買花蓮市○○段五二三、五二七地號土地，應先付頭期款新台幣一
百萬元，並提出以黃冠中為買主之契約書，丙○○因而陷於錯誤，信以為真，先後於
八十六年十二月一日、八十七年三月十一日，分別匯款計新台幣( 下同 )一百四十萬
元予甲○○，( 另以甲○○應付丙○○之貨款六十三萬元及甲○○應返還之借款二十
二萬元 )，及電匯十五萬元共計一百萬元交付甲○○作為買地之價款，屆期丙○○向
甲○○查詢履約情況，甲○○均藉詞推諉，經丙○○多方查證，始知陳光華從未與甲○○簽約，另向乙○○查詢結果，甲○○並未交付分文予乙○○，始知甲○○利用乙○○訂立一契約，作為詐騙之手段。
案經丙○○訴請臺灣花蓮地方法院檢察署檢察官偵查起訴。
    理  由
一訊之上訴人即被告甲○○矢口否認有前揭犯行，辯稱：「是告訴人不要買地，並非
  騙他，且告訴人同意將該款轉為借款，願意慢慢還錢」云云。但查被告如何於前揭
  時地，向告訴人詐稱可以合夥買地獲利，使告訴人陷於錯誤，而交付金錢共計二百
  四十萬元，嗣經告訴人多方查證，始知受騙等情，迭據告訴人丙○○，告訴人之妻
  陳淑貞於原審偵審中及本院調查時指訴甚詳，並有匯款單、買賣契約書、土地買賣
  契約書，被告之傳真資料等件在卷可稽。審之被告與乙○○簽訂之土地買賣契約書
  所載國有林地承租權轉讓之林地，第十項：載明：「依如()府建林保證字第一二
  八號之承租權利完全讓渡移轉附約為準」。但該附約( 即造林契約書 )其租賃期限
  至八十四年五月三十一日止，乙○○雖具申請書申請續租，其申請書係八十四年十
  一月書立，但未經核准續租。又被告以陳光華之名義與告訴人( 以其子黃冠中名義
   )訂立之買賣契約書，第二條訂明本契約成立同時乙方( 指告訴人 )以價款一部分
  新台幣一百萬元為定金，給付甲方( 陳光華 )而甲方已將該定金如數領訖是實，但
  經傳訊證人陳光華證稱，買主並未支付任何款項( 見偵字第三九八號卷第三十二頁
  正面 )，且更證稱買主係被告，惟被告並未能提出其與陳光華簽訂之契約書以資證
  明，足見被告均係以購買土地為詞，詐騙告訴人，使其交付財物，至為顯然，告訴
  人雖於本院調查時證稱因該等土地伊不喜歡，故未買成云云。然被告向告訴人表示
  欲買之土地，一者係因租期已屆滿，一者則已載明交付定金一百萬元，契約顯然已
  經成立，經調查結果，仍未成立買賣，顯與情理有違，告訴人此項供述，自係事後
  被告應允分期償還告訴人，告訴人故為迴護被告之詞，自不足據為有利被告之認定
  。被告前開所辯，顯係諉卸刑責之詞，不足採信。事證明確，被告犯行足以認定。
二查被告以購地之詐術，使告訴人陷於錯誤，而交付財物，核其所為係犯刑法第三百
  三十九條第一項之詐欺罪。其先後兩次犯行，時間緊接，罪名相同，顯係基於概括
  犯意反覆為之，為連續犯，應以一罪依法加重其刑。公訴人就被告第二次之犯行，
  雖引刑法第三百三十五條第一項之侵占罪起訴，惟查此部分之事實，亦係詐欺犯行
  ，且與前一部分之犯罪事實，有連續犯之關係，已如前述，公訴人認係犯侵占罪，
  自有未洽，此部分之起訴法條應予變更。又被告前曾因誣告罪，經判處有期徒刑二
  月確定，於八十五年一月三十一日執行完畢，有其前科查註紀錄表在卷可憑，五年
  以內再犯有期徒刑以上之本罪為累犯，應依法遞加重其刑。原審據以論科，固非無
  見。惟查被告第二部分之犯罪事實，亦係詐欺，原審未詳加審究，竟依侵占予以論
  科，自有不當。被告上訴意旨否認犯罪雖無可取。惟原判決既有不當，自應將原判
  決撤銷改判。爰審酌被告有犯罪前科，品行不良，行為後一再藉詞否認犯行，並無
  悔意，亦未全部賠償被害人之損害及被害人所受損害之程度等一切情狀，量處有期
  徒刑一年，以示懲儆。
三本件雖由被告上訴，但因原審判決適用法條不當而撤銷，本院自得諭知較重於原判
  決之刑，併此明。
據上論斷：應依刑事訴訟法第三百六十九條第一項前段、第三百六十四條、第三百條
、第三百七十條但書、第二百九十九條第一項前段，刑法第三百三十九條第一項、第
五十六條、第四十七條，罰金罰鍰提高標準條例第一條前段，判決如主文。
本案經檢察官李土城到庭執行職務。
中      華      民      國      八十九      年    一      月    二十    日
        審判長法官  吳  鴻  章
                                          法官  黃  永  祥
                                          法官  莊  謙  崇
右正本證明與原本無異。
本件不得上訴。
                                        書記官  劉  夢  蕾
中      華      民      國      八十九      年    一      月    廿一    日


司法院資訊處製作；財團法人民間司法改革基金會備份。
